【裁判字號】    98,交易,657
【裁判日期】    981217
【裁判案由】    過失傷害
【裁判全文】
臺灣板橋地方法院刑事判決             98年度交易字第657號
公  訴  人  臺灣板橋地方法院檢察署檢察官
被      告  甲○○
上列被告因過失傷害案件，經檢察官提起公訴（98年度偵字第
23662 號），本院判決如下：
    主  文
甲○○因過失傷害人，處拘役肆拾日，如易科罰金，以新臺幣
仟元折算壹日。
    事  實
壹、甲○○駕駛執照經吊銷，未再考領，仍於民國98年7 月27日
    下午2 時25分許，駕駛車牌號碼CIF-898 號重型機車，沿臺
    北縣三重市○○路往三和路方向行駛，途經集賢路、五華街
    交岔路口，本應注意在遵行車道內行駛，及應注意兩車併行
    之間隔，隨時採取必要之安全措施，而當時天候晴，日間自
    然光線，柏油路面乾燥，無缺陷，無障礙物，視距良好，並
    無不能注意之情事，詎甲○○在上開交岔路口右轉五華街後
    ，因誤認前方有警察人員執勤，恐遭舉發無照駕駛，即未依
    遵行車道，且未注意與左方車輛保持併行間隔，貿然自五華
    街與集賢路轉角處轉向駛回集賢路，適乙○○駕駛車牌號碼
    CPY-352 號重型機車搭載丙○○沿集賢路往三和路方向駛抵
    ，致相互碰撞，丙○○因而受有右小腿擦傷、瘀腫痛及後背
    扭傷痛之傷害。甲○○肇事後，於尚不知何人肇事之臺北縣
    政府警察局交通警察大隊三重分隊警員前往現場處理時，當
    場承認為肇事人。
貳、案經丙○○訴由臺北縣政府警察局三重分局報請臺灣板橋地
    方法院檢察署檢察官偵查起訴。
    理  由
壹、按被告以外之人於審判外之言詞或書面陳述，除法律有規定
    者外，不得作為證據，刑事訴訟法第159 條第1 項定有明文
    。而被告以外之人於審判外之陳述，經當事人於審判程序同
    意作為證據，法院審酌該言詞陳述或書面陳述作成時之情況
    ，認為適當者，得為證據；當事人、代理人或辯護人於法院
    調查證據時，知有第159 條第1 項不得為證據之情形，而未
    於言詞辯論終結前聲明異議者，視為有前項之同意，則為同
    法第159 條之5 所明定。經查，證人即告訴人丙○○、證人
    乙○○於司法警察調查時，及證人丙○○於偵查中具結向檢
    察官所為陳述，雖係被告甲○○以外之人於審判外之陳述，
    惟被告於本院調查證據時，並未於言詞辯論終結前聲明異議
    ，應視為同意作為證據，復經審酌渠等言詞陳述之情況，認
    為適當，均應認有證據能力。
貳、認定犯罪事實之證據及理由
一、訊據被告矢口否認有何過失傷害犯行，辯稱：伊係直行車，
    遭乙○○騎乘機車撞擊，並無過失云云。經查：
  (一)被告駕駛執照經吊銷，未再考領，而於98年7 月27日下午2
    時25分許，駕駛車牌號碼CIF-898 號重型機車，沿臺北縣三
    重市○○路往三和路方向行駛，途經集賢路、五華街交岔路
    口右轉五華街後，因誤認前方有警察人員執勤，恐遭舉發無
    照駕駛，即自五華街、集賢路轉角處駛回集賢路，適乙○○
    駕駛車牌號碼CPY-352 號重型機車搭載丙○○沿集賢路往三
    和路方向駛抵，致相互碰撞，丙○○因而受有右小腿擦傷、
    瘀腫痛及後背扭傷痛等傷害之事實，業據被告於警詢及本院
    審理時供述無訛，且有道路交通事故調查報告表暨現場圖1
    件、照片10幀、臺北市立聯合醫院診斷證明書1 件附卷可資
    佐證，足堪認定。
  (二)按汽車行駛時，均應在遵行車道內行駛，並應注意兩車併行
    之間隔，隨時採取必要之安全措施，道路交通安全規則第94
    條第3 項、第97條第1 項第1 款、第2 項分別規定甚明，此
    為汽車駕駛人應盡之注意義務。次依卷附道路交通事故調查
    報告表所示，本件事故發生時天候晴，日間自然光線，柏油
    路面乾燥，無缺陷，無障礙物，視距良好，當無不能注意之
    情事。被告雖以前揭情詞置辯，然被告係自集賢路右轉五華
    街後，始又改變車行方向，轉回集賢路一節，迭據被告供承
    在卷，與其在本院審理時當庭所繪行車路線對照觀之，被告
    係在五華街、集賢路轉角近五華街行人穿越道處道路外側，
    駛入集賢路，其路徑明顯偏離集賢路外側車道延伸至交岔路
    口之道路範圍，當屬未依遵行車道行駛；此由證人乙○○、
    證人即告訴人丙○○於警詢或檢察官訊問時具結，均認被告
    係自五華街右轉集賢路，而為相同之陳述（見臺灣板橋地方
    法院檢察署98年度偵字第23662 號偵查卷宗第7 至9 、27、
    39頁），益見其然。再者，被告未依遵行車道行駛，其行車
    路徑非一般駕駛人所得預期，於進入集賢路之際，即應與左
    側沿集賢路外側車道行駛或即將駛抵之車輛保持併行間隔，
    此為必要之安全措施，詎被告怠於注意，貿然前行，致與乙○○騎乘之機車擦撞，造成告訴人受傷，被告之過失，及其
    過失行為與告訴人所受傷害間之相當因果關係，均至為灼然
    。被告空言否認上情，不足為據。綜上，本案事證明確，被
    告犯行堪予認定。
二、核被告所為，係犯刑法第284 條第1 項前段過失傷害罪。被
    告肇事後，向不知何人肇事之臺北縣政府警察局交通警察大
    隊三重分隊警員自首肇事致人受傷，有臺北縣政府警察局三
    重分局道路交通事故肇事人自首情形紀錄表1 件存卷為憑，
    依刑法第62條前段規定，減輕其刑。又被告為汽車駕駛人，
    無駕駛執照駕車，因而致人受傷，依法應負過失傷害刑事責
    任，應依道路交通管理處罰條例第86條第1 項規定，加重其
    刑，並依刑法第71條第1 項規定，先加後減之。爰審酌被告
    騎乘機車疏於注意，所肇告訴人傷勢，兼衡其素行、智識程
    度及過失情節，暨被告犯罪後之態度等一切情狀，量處如主
    文所示之刑，並諭知易科罰金之折算標準，資為懲儆。
據上論斷，應依刑事訴訟法第299 條第1 項前段，刑法第284 條
第1 項前段、第41條第1 項前段、第62條前段，道路交通管理處
罰條例第86條第1 項，刑法施行法第1 條之1 ，判決如主文。
本案經檢察官鄭淑壬到庭執行職務。
中    華    民    國    98    年    12    月    17    日
                  交通法庭  法  官  廖怡貞
以上正本證明與原本無異
如不服本判決，得自收受送達翌日起10日內，向本院提出上訴狀
，上訴於臺灣高等法院（須附繕本）。
                            書記官  林惠齡
中    華    民    國    98    年    12    月    17    日
附錄本案論罪科刑法條全文：
中華民國刑法第284條：
因過失傷害人者，處6 月以下有期徒刑、拘役或500 元以下罰金
，致重傷者，處1 年以下有期徒刑、拘役或500 元以下罰金。
從事業務之人，因業務上之過失傷害人者，處1 年以下有期徒刑
、拘役或1000元以下罰金，致重傷者，處3 年以下有期徒刑、拘
役或2000元以下罰金。


司法院資訊處製作；財團法人民間司法改革基金會備份。
